【裁判字號】    98,毒抗,149
【裁判日期】    980421
【裁判案由】    毒品危害防制條例
【裁判全文】
臺灣高等法院刑事裁定                 98年度毒抗字第149號
抗  告  人
即受處分人  甲○○
上列抗告人因違反毒品危害防制條例案件，不服臺灣台北地方法
院98年3月16日裁定（98年度毒聲字第124號），提起抗告，本院
裁定如下：
    主  文
抗告駁回。
    理  由
一、本件原裁定意旨略以：受處分人甲○○，於民國（下同）98
    年2月11日凌晨2時許採尿回溯96小時內之某時，在不詳地點
    施用第二級毒品甲基安非他命一次。嗣於同年月11日上午零
    時25分，在臺北市中山區○○○路○段68巷7號前，為警查獲
    。經警採集受處分人尿液送請台灣尖端先進生技醫藥股份有
    限公司，以酵素免疫分析法初步檢驗及氣相層析質譜儀法確
    認檢驗，確呈安非他命及甲基安非他命陽性反應，有該公司
    98年2月18日出具之濫用藥物檢驗報告一紙附卷足憑，受處
    分人施用第二級毒品甲基安非他命之犯行既堪認定，爰依檢
    察官之聲請，按毒品危害防制條例第20條第1項及觀察勒戒
    處分執行條例第3條第1項規定，裁定將受處分人送勒戒處所
    為觀察、勒戒。
二、受處分人抗告意旨略以：因檢察官於偵訊時未特定毒品之種
    類，僅泛稱毒品，致受處分人誤解，而概括承認施用毒品，
    惟被告實無施用「安非他命」或「甲基安非他命」之故意。
    另受處分人因有椎間盤突出合併神經壓迫之病史，故需服用
    止痛、鎮定劑，且亦服用減肥藥物，又因風寒服用感冒藥等
    藥物，是驗尿呈毒品陽性反應，可能係服用上開藥物所致。
    再者，員警查緝時，未說明受處分人有如何形跡可疑等情，
    有違正當法律程序，是自被告口袋中所扣得之2顆藥丸，無
    證據能力。又何以員警逕自認定上開2顆藥丸係搖頭丸，而
    尿液檢驗報告卻呈甲基安非他命之陽性反應？員警是否以他
    人之採尿瓶誤為受處分人所有？為此提起抗告云云。
三、按甲基安非他命為毒品危害防制條例第2條第2項第2款所列
    之第二級毒品，犯該條例第10條第2項之施用第二級毒品罪
    者，檢察官應聲請法院裁定，令被告入勒戒處所觀察、勒戒
    ，其期間不得逾2月，毒品危害防制條例第20條第1項定有明
    文。
四、經查：受處分人於98年2月11日，經警採集尿液送請台灣尖
    端先進生技醫藥股份有限公司，以酵素免疫分析法進行初步
    檢驗，再以氣相層析質譜儀分析法進行確認分析結果，確呈
    安非他命及甲基安非他命陽性反應，有該公司出具之濫用藥
    物檢驗報告一紙附卷足憑。而甲基安非他命經口服投與後，
    約百分之七十於24小時內自尿中排出，約百分之九十於96小
    時內自尿中排出，而其成分之檢出，與其投與方式、投與量
    、個人體質、採尿時間與檢測儀器之精密度等諸多因素有關
    ，因此僅憑尿液中呈甲基安非他命陽性反應，推算吸食時間
    距採集時間之長短，最長可能不會超過四日，有行政院衛生
    署藥物食品檢驗局81年2月8日（）藥檢壹字001156號函可
    參。又目前尿液檢體之毒品反應鑑驗方法，以氣相層析質譜
    儀分析法最為精確，該法係在良好的操作條件下，以氣相層
    析質譜儀作藥物及其代謝物之定性及定量分析，幾乎不會有
    偽陽性反應產生之可能（行政院國軍退除役官兵輔導委員會
    臺北榮民總醫院83年4月7日（）北總內字第03050號函，
    及法務部調查局第6處87年9月22日（）發技（一）字第
    87071491號函均曾揭示上旨）。受處分人亦於檢察官偵訊時
    明確坦承有施用第二級毒品之犯行（見毒偵字卷第33頁）。
    另於警詢時也自承，曾同意警方搜索其身體；且警方查獲之
    2顆藥丸係搖頭丸；驗尿之尿液空瓶，確為其親自採集封緘
    等情（見毒偵字卷第8頁至第9頁）。並有自願搜索同意書在
    卷可稽。是受處分人辯稱檢察官未指明毒品種類，致其誤為
    承認吸毒；警方查緝時，有違正當法律程序；採尿瓶可能非
    受處分人所有云云，非惟與受處分人於警詢暨偵訊時所言不
    符，更與本案事證迥異，受處分人所辯，厥為事後飾卸之詞
    ，洵無足採。至被告提出國防醫學院三軍總醫院附設民眾診
    療服務處診斷證明書、處方箋、門診批價明細表及不明藥丸
    2顆，主張其尿液呈毒品陽性反應，為施用藥物所致云云。
    惟查上開診斷日期為97年12月15日，所開之藥物7日，與本
    件被查獲98年2月11日，相隔已近2月。且被告警訊明確供述
    其被查獲前一周，未服用其他藥物（見毒偵字卷第9頁）。
    又上開公認之尿液毒品鑑驗方法，不致產生偽陽性反應，足
    證被告提出之證據，顯為混淆卸責之詞，亦不足採信。綜上
    所述，足證受處分人確曾於98年2月11日凌晨2時許採尿回溯
    96小時內之某時，有施用第二級毒品甲基安非他命之行為，
    原審因依毒品危害防制條例第20條第1項、觀察勒戒處分執
    行條例第3條第1項之規定，裁定受處分人應送勒戒處所觀察
    、勒戒，經核並無不合。受處分人抗告，指摘原裁定不當，
    為無理由，應予駁回。
據上論結，應依刑事訴訟法第412條，裁定如主文。
中    華    民    國    98    年    4     月    21    日
                  刑事第十七庭審判長法  官  趙功恆
                                    法  官  陳憲裕
                                    法  官  陳世宗
以上正本證明與原本無異。
不得再抗告。
                                    書記官  周月琴
中    華    民    國    98    年    4     月    22    日


司法院資訊處製作；財團法人民間司法改革基金會備份。
